【裁判字號】    90,易,94
【裁判日期】    900307
【裁判案由】    妨害自由
【裁判全文】
臺灣雲林地方法院刑事判決                              九十年度易字第九四號
    公  訴  人  臺灣雲林地方法院檢察署檢察官
    被      告  甲○○
                乙○○
右被告因恐嚇案件，經檢察官提起公訴（八十九年度偵字第四四一五號），本院判決
如左：
    主  文
甲○○共同以加害生命之事，恐嚇他人致生危害於安全，處拘役伍拾玖日，如易科罰
金，以佰元折算壹日。
乙○○共同以加害生命之事，恐嚇他人致生危害於安全，處拘役伍拾日，如易科罰金
，以佰元折算壹日，緩刑貳年。
    事  實
一、甲○○於民國八十八年間，曾犯公共危險罪，經台灣板橋地方法院判處有期徒刑
    四月，緩刑二年確定。於緩刑期間，竟仍不知悔改，復於八十九年九月二十四日
    十四時許，與友人乙○○在雲林縣東勢鄉○○村○鄰○○路七十二之二十七號丁○○○住處喝茶之際，因丙○○未端茶給彼等飲用之細故而爭執，甲○○與乙○○竟基於共同犯意之聯絡，由甲○○出言向丙○○恫嚇稱：「出來，要給你死」
    等語，旋將其配帶之手錶及行動電話卸下，置於丁○○○客廳桌上並步向屋外，
    乙○○隨即拾取甲○○置於桌上之手錶及行動電話，並叫丙○○到外面，作勢欲
    共同毆打丙○○之狀，致丙○○心生畏懼而危害於生命之安全。丙○○勢單力薄
    ，不敢外出，甲○○與乙○○因見丙○○不敢出去，竟欲折返屋內毆打丙○○，
    惟為丁○○○關門阻止趕出去後，甲○○、乙○○等人始行離去。丙○○因恐外
    出，遭受甲○○與乙○○等人毆打，乃滯留在丁○○○上揭住處，延至同日十六
    時許，確定甲○○與乙○○不在場後，始離開丁○○○住處，於同日十七時許，
    返回其雲林縣東勢鄉○○村○鄰○○路二四九號自宅前，竟發現甲○○與乙○○
    已站在該處守候，甲○○、乙○○彼等為達到先前恐嚇之同一目的，接續由甲○○對丙○○恫嚇稱：「剛才沒打到你，現在一定要打到你，要讓你死」等語，隨
    即拉住丙○○衣領，作狀欲毆打丙○○，致丙○○心生畏懼而危害於生命之安全
    。嗣林蔡玉春即丙○○之配偶，因聞外面有吵雜聲音，並聽到甲○○恫嚇要打死
    丙○○等語，且見甲○○拉住丙○○衣領，並與乙○○二人作狀欲毆打丙○○舉
    動，乃即時上前拉開丙○○，拉扯間致其住處鋁門脫落〔未達毀棄、損壞或致令
    不堪用境界，且此部分亦未據告訴〕，並即時以電話報警，甲○○、乙○○等人
    見狀，始罷手離去。
二、案經丙○○訴由雲林縣警察局台西分局報請台灣雲林地方法院檢察署檢察官偵查
    起訴。
    理  由
一、訊問被告甲○○、乙○○二人，對於彼等於右揭時地，在丁○○○住處與告訴人
    丙○○發生爭執，被告甲○○並取下其配帶之手錶及行動電話，置於丁○○○住
    處桌上，旋由被告乙○○拿起，並叫告訴人丙○○出去，因未見告訴人丙○○步
    出，嗣轉往告訴人丙○○住處等候等情不諱，惟均矢口否認有何恐嚇犯行，被告
    甲○○辯稱：我當時講話確實比較大聲，因為怕吵到別人，所以叫丙○○到外面
    談，之後再去他家是要跟他說抱歉，丙○○誤認我要打他．．．我小時候與丙○○是鄰居，但十幾歲我就搬到台北住了，我沒有恐嚇他等語；被告乙○○辯稱：
    甲○○與丙○○之間有何爭執，我不清楚，甲○○找我出去逛逛，我也不知道他
    要找什麼人，我只是跟甲○○一起去，我沒有講什麼，我不認識丙○○，我沒有
    恐嚇他等語。惟查：右揭事實，已據告訴人丙○○指訴綦詳，核與證人丁○○○
    即當時在場之人於偵查時證稱：丙○○在我住處從〔下午〕二點多坐到四點多，
    我們二人在泡茶，二點多二個陌生人〔指甲○○、乙○○〕從我廚房後門進來，
    甲○○進來將手錶拿起來，大哥大放在桌上，乙○○把手錶、大哥大拿著，甲○○很兇，大小聲對丙○○，叫丙○○你給我出來外面，我害怕就叫他們出去，丙○○不敢走等語；於本院證稱：八十九年九月二十四日十四時許，丙○○有過來
    泡茶，丙○○先到，之後甲○○、乙○○也進來，甲○○很大聲，他們之間有何
    爭執及講何話我不知道，但甲○○講話很大聲，甲○○就將手錶、大哥大拆下放
    在我的桌上，拆下手錶、大哥大的人不是乙○○，乙○○將手錶、大哥大拿出去
    ，我叫他們出去不要在裡面吵，甲○○、乙○○二人先出去，丙○○約四、五點
    才出去等語。證人林蔡玉春即丙○○之配偶於偵查時證稱：大約下午二點四十分
    左右，就看見甲○○站在〔我家〕廁所前面，他問我先生在那裡，我說我不知道
    ，他們就走了，大約下午四點三十分左右，他們兩個又開車過來，要找我先生，
    因我先生還未回來，甲○○就在屋外等，乙○○在車上等，大約是下午五點多左
    右，我先生從外面回來，甲○○就在外面大小聲，甲○○並說要打到我先生為止
    ，並要把我先生打死，被告二人有拉我先生，拉扯間鋁大門脫落，我先生腳也不
    方便，我們很害怕，我報警等語；於本院審理時證稱：丙○○約傍晚四、五點到
    家，甲○○、乙○○之前先到我家門口，甲○○、乙○○有先去我家問丙○○有
    無回來，我說他出去還沒回來，之後甲○○、乙○○又來，丙○○剛好回來，我
    有聽到甲○○說要打給他死的話等語，尚屬相符，並有相片二紙足以佐證。而證
    人丁○○○雖證述其不知道甲○○、乙○○與丙○○何事爭執、及講何話，惟其
    證述被告甲○○確實很兇，並對丙○○大小聲，已如前述。參以告訴人丙○○原
    與被告甲○○、乙○○等人並無怨隙，已經彼等供明。告訴人丙○○因被告等不
    友善舉動，留在丁○○○家見被告甲○○、乙○○離去後，仍久久不敢回家，深
    怕被告甲○○、乙○○等人對其不利，以致滯留在丁○○○家幾近三個鐘頭之久
    ，最後確定被告甲○○、乙○○不在場後，始趨身返家，從告訴人丙○○畏懼不
    敢立即返家之程度以觀，顯然應受被告甲○○、乙○○等人恫嚇所致。否則，若
    被告等未對其恫嚇，以告訴人丙○○原與被告甲○○、乙○○等人並無怨隙，衡
    情告訴人應不可能僅因被告甲○○對其大小聲，即不敢返家之理，告訴人丙○○
    亦無設詞虛構誣陷之必要。再者，被告甲○○與乙○○等人，前既已經進入丁○○○住宅，丁○○○當時並同意彼等入屋泡茶，若非被告等指責告訴人丙○○未
    端茶給其飲用，很兇並對丙○○大小聲恐嚇，丁○○○嗣後自無趕走被告甲○○
    、乙○○之必要。衡諸證人丁○○○上述證詞即甲○○很兇，大小聲對丙○○，
    叫丙○○你給我出來外面，我害怕就叫他們出去，丙○○不敢走，我叫他們出去
    不要在裡面吵，甲○○、乙○○二人先出去，當時被告甲○○、乙○○要告訴人
    丙○○出去，而告訴人丙○○卻不敢出去等情判斷，足見告訴人丙○○出去，確
    實將危及其安全。是告訴人丙○○指訴稱被告甲○○對其恫嚇稱：「出來，要給
    你死」等語，應屬實在。此外，被告甲○○、乙○○離開丁○○○住宅後，隨即
    前往丙○○住處守候，並經證人林蔡玉春證述明確，被告甲○○、乙○○亦不否
    認其等前往詢問告訴人丙○○是否在家，足徵證人林蔡玉春之證述屬實。迨告訴
    人丙○○返抵住處門口時，被告甲○○並在外面大小聲，並拉住丙○○衣領，聲
    稱要打到丙○○為止，並要把他打死等情，復經證人林蔡玉春證明在案，並有卷
    附相片二紙足憑。參以一般人道歉賠不是，乃在要求他方諒解之意，除須有誠意
    及好言示意，以求得原諒外，絕無以拉扯並施以暴力成事。本件從現場攝得之相
    片中之鋁門脫落情況觀之，顯然當時應有拉扯或推擠之跡象，核與道歉賠不是之
    舉動有悖。是被告甲○○空言否認當天講話比較大聲，所以叫丙○○到外面談，
    不要吵到別人，之後是要說抱歉，丙○○誤認我要打他等情；被告乙○○空言否
    認共同恫嚇行為，辯稱其與甲○○一起去，其沒有恐嚇行為等情，應係犯後推卸
    責任之語，不足採信。告訴人丙○○指訴稱被告甲○○確實有出言恫嚇：「剛才
    沒打到你，現在一定要打到你，要讓你死」等語，應屬實在。被告乙○○與告訴
    人丙○○雖不認識，惟其於丁○○○住處，即時拾取甲○○置於桌上之手錶及行
    動電話，並叫丙○○到外面，作勢欲與被告甲○○共同毆打丙○○之狀，並續與
    被告甲○○偕同至告訴人丙○○住處前守候，作狀欲毆打告訴人丙○○之情判斷
    ，應合於實施犯罪之構成要件行為，其與被告甲○○應有犯意聯絡及行為分擔。
    事證明確，被告二人犯行均堪認定。
二、核被告甲○○、乙○○二人所為，均犯刑法第三百零五條之恐嚇危害安全罪行。
    被告二人間，有犯意聯絡及行為之分擔，均為共同正犯。又連續犯之成立，除主
    觀上須基於一個概括之犯意外，客觀上須先後數行為，逐次實施而具連續性，侵
    害數個同性質之法益，其每一前行為與次行為，依一般社會健全觀念，在時間差
    距上，可以分開，在刑法評價上，各具獨立性，每次行為皆可獨立成罪，構成同
    一之罪名，始足當之；如數行為於同時同地或密切接近之時地實施，侵害同一之
    法益，各行為之獨立性極為薄弱，依一般社會健全觀念，在時間差距上，難以強
    行分開，在刑法評價上，以視為數個舉動之接續施行，合為包括之一行為予以評
    價，較為合理，則屬接續犯，而為包括之一罪。最高法院著有八十六年度台上字
    第三二九五號判例可循。本件被告彼等於同日十四時許，在丁○○○住處出言向
    告訴人丙○○恫嚇稱「要把你打死」，旋為丁○○○趕走，被告等達到先前之恐
    嚇同一目的，續前往丙○○住處前守候，於同日十七時許，見到告訴人丙○○返
    回住處車前，接續出言恫嚇：「剛才沒打到你，現在一定要打到你，要讓你死」
    等語，此雖有數個舉動之施行，惟均為達到恐嚇之同一目的，應合為包括之一行
    為予以評價，較為合理，應為接續犯。檢察官就此部分未論予接續犯，容有未洽
    。公訴人具體求處被告甲○○、乙○○各處有期徒刑七月，固非無見。惟本院審
    酌被告甲○○前於八十八年間，因公共危險罪，經台灣板橋地方法院判處有期徒
    刑四月，緩刑二年確定，現仍在緩刑期間，被告乙○○並無不良素行紀錄，有台
    灣雲林地方法院檢察署刑案資料查註紀錄表、本院被告全國前案紀錄表可稽，彼
    等因一時細故，出言恐嚇告訴人丙○○，致其心生畏怖，造成丙○○精神上痛苦
    ，惟未有進一步危害舉動，其危害程度之輕重，並參酌告訴人丙○○已到庭表明
    願意原諒被告，有審理筆錄足憑，且被告甲○○甫因胃癌手術，有其提出之九十
    年二月一日長庚紀念醫院診斷證明書可證，參酌彼等因細故出言恫嚇，被告甲○○尚在緩刑期間，及其有上揭胃癌因素，本件犯罪情節，被告與告訴人關係，所
    實施之犯罪手段、動機、目的、及犯後態度等一切情狀，本院認檢察官上揭具體
    求處被告有期徒刑七月，顯然過重，乃分別量處如主文第一項、第二項所示之刑
    。又被告彼等行為後，刑法第四十一條有關易科罰金之規定，已經修正並於九十
    年一月十二日施行，依修正後之刑法第四十一條第一項規定：「犯最重本刑為五
    年以下有期徒刑以下之刑之罪，而受六個月以下有期徒刑或拘役之宣告，因身體
    、教育、職業、家庭之關係或其他正當理由，執行顯有困難者，得以一元以上三
    元以下折算一日，易科罰金。但確因不執行所宣告之刑，難收矯正之效，或難以
    維持法秩序者，不在此限。」本案被告行為後，法律已有變更，應適用裁判時之
    法律，爰併予諭知易科罰金之折算標準。末查，被告乙○○未曾受有期徒刑以上
    刑之宣告，已如前述。其因一時失慮，致罹刑典，經此罪刑宣告後，當知所惕勵
    而無再犯之虞，因認前開對被告乙○○所宣告之刑，以暫不執行為適當，爰對被
    告乙○○宣告緩刑二年，以勵自新。
據上論斷，應依刑事訴訟法第二百九十九條第一項前段，刑法第二條第一項前段、第
二十八條、第三百零五條、第四十一條第一項前段、第七十四條第一款，罰金罰鍰提
高標準條例第一條前段、第二條，判決如主文。
本案經檢察官林豐正到庭執行職務。
中      華      民      國    九十      年      三      月      七      日
                                    臺灣雲林地方法院刑事第二庭
                                        法  官  林  秋  火
右正本證明與原本無異。
如不服本判決，應於判決送達後十日內向本院提出上訴狀( 應附繕本 )。
                                        書記官  曾  玲  玲
中      華      民      國    九十      年      三      月      七      日
附錄本案論罪科刑法條
刑法第三百零五條
以加害生命、身體、自由、名譽、財產之事，恐嚇他人致生危害於安全者，處二年以
下有期徒刑、拘役或三百元以下罰金。


司法院資訊處製作；財團法人民間司法改革基金會備份。
